【裁判字號】    98,訴緝,61
【裁判日期】    981123
【裁判案由】    違反槍砲彈藥刀械管制條例
【裁判全文】
臺灣臺北地方法院刑事判決              98年度訴緝字第61號
公  訴  人  臺灣臺北地方法院檢察署檢察官
被      告  甲○○
選任辯護人  蔡海水律師
上列被告因違反槍砲彈藥刀械管制條例案件，經檢察官提起公訴
（89年度偵字第4361號），本院判決如下：
    主    文
甲○○未經許可，寄藏可發射子彈具有殺傷力之改造模型槍，處
有期徒刑參年貳月，併科罰金新臺幣捌萬元，罰金如易服勞役，
以新臺幣壹仟元折算壹日。扣案改造模型槍壹支（槍枝管制編號
：0000000000）沒收。
    事    實
一、甲○○明知具有殺傷力改造模型槍及子彈，均係槍砲彈藥刀
    械管制條例所管制之違禁物，未經中央主管機關許可不得寄
    藏，竟於民國89年1月8日某時許在不詳處所，受李家國成年
    男子之託，代為保管可發射子彈具殺傷力德製8釐米改造模
    型槍1支（槍枝管制編號：0000000000）及子彈5顆，而藏置
    於不知情乙○○所有DF-3821號自小客車後行李箱內。嗣於
    同年月8日下午3時30分許，乙○○駕該車載送甲○○駛經臺
    北市○○○路、南京東路高架橋下，為警實施攔檢，當場查
    獲扣得前揭槍彈（5顆子彈均經試射），始悉上情。
二、案經臺北市政府警察局報請臺灣臺北地方法院檢察署檢察官
    偵查起訴。
    理    由
壹、證據能力：
    按現行刑事訴訟法關於「鑑定」規定，除選任自然人充當鑑
    定人外，另設有囑託機關鑑定制度。依同法第198條、第208
    條規定，不論鑑定人或鑑定機關、團體，固均應由法院、審
    判長、受命法官或檢察官視具體個案需要而為選任、囑託，
    並依第206條規定，提出言詞或書面報告，始符合同法第159
    條第1項所定得作為證據「法律有規定」之情形，否則所為
    之鑑定，仍屬傳聞證據。然於司法警察機關調查中之案件，
    為因應實務上，或因量大、或有急迫之現實需求，例行性當
    然有鑑定必要者，例如毒品種類與成分、尿液毒品反應，或
    者槍彈有無殺傷力等鑑定，基於檢察一體原則，得由該管檢
    察長對於轄區內之案件，以事前概括選任鑑定人或囑託鑑定
    機關、團體之方式，俾便轄區內司法警察官、司法警察對於
    調查中之此類案件，得即時送請先前已選任之鑑定人或囑託
    之鑑定機關、團體實施鑑定，以求時效（法務部92年9月1日
    法檢字第0920035083號函參照，刊載於法務部公報第312期
    ）。此種由檢察機關概括選任鑑定人或概括囑託鑑定機關、
    團體，再轉知司法警察官、司法警察於調查犯罪時參考辦理
    之作為，法無明文禁止，係為因應現行刑事訴訟法增訂傳聞
    法則及其例外規定之實務運作而為。此種由司法警察官、司
    法警察依檢察官所概括選任鑑定人或囑託鑑定機關、團體所
    為之鑑定結果，與檢察官選任或囑託為鑑定者，性質上並無
    差異，同具證據能力（最高法院96年度臺上字第2860號判決
    參照）。扣案改造手槍1支（槍枝管制編號0000000000）及
    子彈5顆，經臺北市政府警察局依前開作業流程，送請內政
    部警政署刑事警察局鑑定，該局所出具之槍彈鑑定書，自屬
    「法律規定」得為證據者，應具證據能力。至其餘認定本案
    犯罪事實之非供述證據（詳後述），查無違反法定程序取得
    之情，依刑事訴訟法第158條之4規定反面解釋，應具證據能
    力。
貳、實體部分：
一、訊據被告甲○○就上開犯罪事實坦承不諱，復有改造模型槍
    1支（槍枝管制編號：0000000000）、子彈5顆扣案可佐，且
    該槍彈經送內政部警政署刑事警察局以性能檢驗法、試射法
    鑑定結果，認該手槍係由德國ROHM廠8釐米金屬模型槍更換
    土造金屬槍管改造而成，機械性能良好，可擊發適用子彈，
    認具殺傷力，子彈5顆，均係制式口徑8mm空包彈（彈底標記
    均為"G.F.L.8mm"）加裝直徑約6mm金屬彈頭改造而成，均經
    試射，均可擊發，認均具殺傷力，有該局89年1月15日刑鑑
    字第5451號槍彈鑑定書存卷為證【臺灣臺北地方法院檢察署
    89年度偵字第4361號卷（下稱偵卷）第14頁】，選任辯護人
    辯稱：5顆子彈不具殺傷力云云，尚無足取，本案事證明確
    ，被告犯行，洵堪認定，應依法論科。
二、按被告行為時槍砲彈藥刀械管制條例（86年11月24日修正公
    布）第10條第4項規定：「未經許可，持有、寄藏或意圖販
    賣而陳列改造模型槍者，處3年以上10年以下有期徒刑，併
    科新臺幣700萬元以下罰金」，該條規定於94年1月26日修正
    公布時刪除，移列於第8條第4項一併規範，該條項第4項為
    ：「未經許可，持有、寄藏或意圖販賣而陳列第1項所列槍
    枝者，處3年以上10年以下有期徒刑，併科新臺幣700萬元以
    下罰金」，就寄藏改造模型槍部分，其刑度仍與舊法相同而
    未修正，對被告而言自無所謂有利或不利之情，應逕適用現
    行即94年1月26日修正公布之槍砲彈藥刀械管制條例第8條第
    4項規定。
三、被告行為後，刑法於94年2月2日修正公布，自95年7月1日起
    施行，修正後刑法第2條規定，為新舊法比較適用之準據法
    ，並無涉行為可罰性要件之變更，是於95年7月1日刑法修正
    施行後，如有新舊法比較，應逕依修正後刑法第2條第1項規
    定，為「從舊從輕」比較。比較時應就罪刑有關之共犯、未
    遂犯、想像競合犯、牽連犯、連續犯、結合犯，以及累犯加
    重、自首減輕暨其他法定加減原因（如身分加減）與加減例
    等一切情形，綜其全部罪刑之結果而為比較（最高法院95年
    度第8次刑事庭會議決議意旨參照）。經查：
(一)槍砲彈藥刀械管制條例第8條第4項、第12條第4項法定刑罰金
  部分，修正後刑法第33條第5款規定，最低額為新臺幣1千元。
  惟依被告行為時之修正前刑法第33條第5款規定，最低額僅新
  臺幣3元，比較新舊法結果，適用修正後刑法相關規定，對被
  告並未較有利，故應適用修正前刑法相關規定。
(二)關於易服勞役折算標準，依修正前刑法第42條第2項前段及罰
  金罰鍰提高標準條例（98年4月29日經總統公布廢止）第2條規
  定，係以銀元1百元（即新臺幣3百元）以上，銀元3百元（即
  新臺幣9百元）以下折算1日。依修正後刑法第42條第3項前段
  規定，則係以新臺幣1千元、2千元、3千元折算1日，比較新舊
  法結果，修正後規定對被告較有利，故應適用修正後刑法第42
  條第3項前段規定。刑法第42條於被告行為後之98年6月10日再
  次經總統公布修正，於同年月12日生效，該次修正理由謂：「
  一、第一項至第五項、第七項及第八項未修正。二、原條文於
  九十四年間修正時，係將修正前之第二項及第三項分別移為原
  條文第三項及第五項，並新增第四項。惟修正前之第四項於移
  列為原條文第六項時，並未配合調整所引項次，致生爭議，爰
  予酌修」，是本次修正僅為條項內容之更正，非法律有變更，
  即無有利或不利之情，自無庸為新舊法比較，應逕適用修正後
  刑法第42條規定，附此敘明。
(三)綜上，修正前刑法第33條第5款較有利於被告外，其餘則以修
  正後刑法有利於被告，整體比較後，自應適用修正後刑法相關
  規定。
(四)修正後刑法第55條想像競合犯雖增列但書規定「但不得科以較
  輕罪名所定最輕本刑以下之刑」，惟此係想像競合犯科刑限制
  法理之明文化，非屬法律變更（最高法院95年第8次刑事庭會
  議決議意旨參照），即無新舊法比較問題，應逕適用修正後刑
  法第55條規定。
四、按槍砲彈藥刀械管制條例將「寄藏」、「持有」為分別處罰
    規定，單純「持有」，固不包括「寄藏」，惟「寄藏」之受
    人委託代為保管，其保管本身所為「持有」，既係「寄藏」
    當然結果，法律上自宜僅就「寄藏」行為為包括評價，不應
    另就「持有」予以論罪（最高法院74年臺上字第3400號判例
    、97年度臺上字第2334號判決參照），是核被告所為，係犯
    槍砲彈藥刀械管制條例第8條第4項未經許可寄藏手槍罪、第
    12條第4項未經許可寄藏子彈罪。起訴意旨認被告係持有槍
    彈，尚有未洽，而依槍砲彈藥刀械管制條例第8條第4項、第
    12條第4項，持有、寄藏行為均列於同項規範，故無庸變更
    起訴法條，應予指明。被告以一寄藏行為觸犯上揭二罪，為
    想像競合犯，應從一重之槍砲彈藥刀械管制條例第8條第4項
    規定處斷。被告及辯護人辯稱：警員不知車內有槍彈，被告
    係主動供出而為自首云云。然查，被告於警詢自承：（問：
    為何不交給警察機關？）答：當時伊還未想到要交給警察機
    關（偵卷第6頁背面），復參酌查獲警員即證人丙○○到庭
    證稱：照我們臨檢情形，應該是我們叫被告打開行李箱，我
    們發現有違禁物後，才帶回去偵辦，如果是被告主動交槍，
    筆錄第一句就要寫你今天主動交槍，是否基於自由意思而交
    的，筆錄上一定要這樣寫，依照被告筆錄，依我記載筆錄之
    經驗，因筆錄上寫：「當時我（按：指被告）乘坐乙○○所
    開自小客車前座，伊存放1支槍在後車廂，警察在後車廂查
    獲我存放之手槍1支及5顆子彈」，筆錄是這樣寫，所以這個
    案子應該是警察查獲的（本院卷第178頁正面及背面），及
    證人乙○○於警詢證稱：伊駕車載被告駛經南京東路、新生
    北路高架橋下停車場正欲尋找停車位時，適遇警察臨檢，警
    員便在伊車後行李箱查到1把槍及5顆子彈等語（偵卷第7頁
    背面），復有與被告前揭供述、上揭2證人證詞互核相符之
    被告警詢筆錄存卷可憑（偵卷第5頁背面-6頁），足證槍彈
    係因臨檢而經警員主動查獲，非被告於犯罪未發覺前向警員
    自承犯罪而受裁判，核與刑法第62條要件不符，其所辯係自
    首云云，顯不足採。又被告係於本院進行2次準備程序、1次
    審理程序後，始以書狀陳明槍彈來源係取自李家國（本院卷
    第161-162頁），是被告之自白，並未因而查獲槍彈來源，
    即與槍砲彈藥刀械管制條例第18條第4項應減免其刑之要件
    不合（最高法院95年度臺上字第6934號判決參照）。爰審酌
    被告行為時尚無前科，有臺灣高等法院被告前案紀錄表附卷
    為憑，未經許可寄藏槍彈對社會秩序及人民生命財產安全構
    成嚴重潛在威脅，惟尚未持用於不法犯罪行為而未生實害，
    持有數量非鉅，又坦承犯行，尚具悔意，復參酌寄藏期間非
    長，智識程度及犯罪動機、目的、手段、生活狀況等一切情
    狀，而認公訴人所求處被告以有期徒刑3年2月，併科罰金新
    臺幣8萬元為妥適，乃量處如該等之刑，並就罰金刑部分諭
    知易服勞役折算標準。末按「本條例施行前，經通緝而未於
    中華民國九十六年十二月三十一日以前自動歸案接受偵查、
    審判或執行者，不得依本條例減刑」，中華民國九十六年罪
    犯減刑條例第5條定有明文。查被告於審判中逃亡，經本院
    於89年9月6日發布通緝，於98年3月16日緝獲歸案，被告未
    於上開條例所定期限內自動歸案，有通緝書、撤銷通緝書、
    逮捕通知書在卷可憑，且經宣告逾1年6月以上之有期徒刑，
    依上開規定及同條例第3條第1項第4款，自不得予以減刑。
    扣案具殺傷力改造手槍1支（槍枝管制編號0000000000）係
    違禁物，應依刑法第38條第1項第1款規定宣告沒收。經試射
    之子彈5顆，其彈藥部分因擊發而燃燒殆盡，其餘部分亦裂
    解為彈頭及彈殼，已不具子彈外型及功能，不具殺傷力，非
    屬違禁物，無庸宣告沒收，併此敘明。
據上論斷，應依刑事訴訟法第299條第1項前段，槍砲彈藥刀械管
制條例第8條第4項、第12條第4項，刑法第2條1項、第11條前段
、（修正後）第55條、（修正後）第42條第3項前段、第38條第1
項第1款，判決如主文。
本案經檢察官郭騰月到庭執行職務。
中    華    民    國    98    年    11    月    23    日
                    臺灣臺北地方法院刑事第14庭
                        審判長法  官  吳冠霆
                              法  官  賴武志
                              法  官  陳琪媛
以上正本證明與原本無異。
如不服本判決，應於判決送達後10日內，向本院提出上訴狀。
                              書記官  陳豪達
中    華    民    國    98    年    11    月    23    日
附錄論罪科刑法條全文
槍砲彈藥刀械管制條例第8條
未經許可，製造、販賣或運輸鋼筆槍、瓦斯槍、麻醉槍、獵槍、
空氣槍或第4條第1項第1款所定其他可發射金屬或子彈具有殺傷
力之各式槍砲者，處無期徒刑或5年以上有期徒刑，併科新臺幣1
千萬元以下罰金。
未經許可，轉讓、出租或出借前項所列槍枝者，處5年以上有期
徒刑，併科新臺幣1千萬元以下罰金。
意圖供自己或他人犯罪之用，而犯前二項之罪者，處無期徒刑或
7年以上有期徒刑，併科新臺幣1千萬元以下罰金。
未經許可，持有、寄藏或意圖販賣而陳列第1項所列槍枝者，處3
年以上10年以下有期徒刑，併科新臺幣700萬元以下罰金。
第1項至第3項之未遂犯罰之。
槍砲彈藥刀械管制條例第12條
未經許可，製造、販賣或運輸子彈者，處1年以上7年以下有期徒
刑，併科新臺幣500萬元以下罰金。
未經許可，轉讓、出租或出借子彈者，處6月以上5年以下有期徒
刑，併科新臺幣300萬元以下罰金。
意圖供自己或他人犯罪之用，而犯前二項之罪者，處3年以上10
年以下有期徒刑，併科新臺幣700萬元以下罰金。
未經許可，持有、寄藏或意圖販賣而陳列子彈者，處5年以下有
期徒刑，併科新臺幣300萬元以下罰金。
第1項至第3項之未遂犯罰之。


司法院資訊處製作；財團法人民間司法改革基金會備份。
